臺灣新竹地方法院刑事判決
109年度訴字第522號
公  訴  人  臺灣新竹地方檢察署檢察官
被      告  黃思亭


                    （另案於法務部○○○○○○○○○○                        ○執行）
指定辯護人  本院公設辯護人周凱珍  
上列被告因違反毒品危害防制條例案件，經檢察官提起公訴（10
9年度毒偵字第354、937號），本院判決如下：
    主  文
本件公訴不受理。
    理  由
一、公訴意旨略以：被告甲○○（下稱被告）基於施用第一級毒品
    海洛因及第二級毒品甲基安非他命之犯意，分別為下列犯行
    ：
（一）於109年2月23日晚間10時許，在新竹縣新豐鄉松柏街前租
    屋處內，將第一級毒品海洛因及第二級毒品甲基安非他命置
    於玻璃球內燒烤吸食煙霧之方式，同時施用第一級毒品海洛
    因及第二級毒品甲基安非他命1次。嗣於109年2月24日凌晨5
    時20分許，在新竹縣○○鄉○○路00巷0號前，因在該處滯留徘
    徊而為警盤查，發現其為列管毒品人口，復徵得同意搜索，
    當場在其隨身包包之零錢包內，扣得海洛因6包(毛重1.06公
    克、1.85公克、0.28公克、1.02公克、0.33公克、0.19公克
    )、安非他命8包(毛重4.17公克、8.10公克、0.40公克、7.2
    1公克、2.18公克、0.53公克、2.89公克、17.83公克)，復
    於同日上午6時59分許，採集其尿液檢體送驗，結果呈安非
    他命、甲基安非他命、嗎啡及可待因陽性反應而查獲。
(二)於109年5月13日下午3、4時許，在新竹縣○○鄉○○路00巷0號旁
    停放之車輛內，將第一級毒品海洛因及第二級毒品甲基安非
    他命置於玻璃球內燒烤吸食煙霧之方式，同時施用第一級毒
    品海洛因及第二級毒品甲基安非他命1次。嗣因警方偵辦毒品
    案件，於109年5月13日下午5時40分許，持臺灣新竹地方檢
    察署檢察官核發之拘票前往新竹縣○○鄉○○路00巷0號鐵皮屋
    工寮執行拘提另案被告，發現在場人甲○○因另案通緝而為警
    緝獲，並當場扣得海洛因1包(毛重3.02公克)、安非他命1包
    (毛重1.72公克)、吸食器1組，復於同日晚間7時30分許，採
    集其尿液檢體送驗，結果呈安非他命、甲基安非他命、嗎啡
    及可待因陽性反應而查獲。
    因認被告涉犯毒品危害防制條例第10條第1項、第2項之施用
    第一級毒品及施用第二級毒品罪嫌等語。
二、按起訴之程序違背規定者，應諭知不受理之判決，並得不經
    言詞辯論為之。刑事訴訟法第303 條第1 款、第307 條分別
    定有明文。又此所稱之起訴之程序違背規定，係指檢察官提
    起公訴之訴訟行為於程序上有違法律之規定而言。而提起公
    訴之訴訟行為是否於程序上有違法律規定，原則上，固是以
    起訴時所存在之事項及法律規定為判斷，惟檢察官起訴後始
    發生之情事變更事由，致法院不能為實體審理及判決亦屬「
    起訴之程序違背規定」。次按毒品危害防制條例第20條於10
    9 年1 月15日經總統公布修正，而於同年7 月15日生效施行
    ，該條第1 項規定：「犯第10條之罪者，檢察官應聲請法院
    裁定，或少年法院（地方法院少年法庭）應先裁定，令被告
    或少年入勒戒處所觀察、勒戒，其期間不得逾2 月」，同條
    第3 項則規定：「依前項規定為觀察、勒戒或強制戒治執行
    完畢釋放後，3 年後再犯第10條之罪者，適用前二項之規定
    」。又毒品危害防制條例108 年12月17日修正之條文施行前
    犯第10條之罪之案件，於修正施行後，依下列規定處理：（
    一）偵查中之案件，由檢察官依修正後規定處理。（二）審
    判中之案件，由法院或少年法院（地方法院少年法庭）依修
    正後規定處理；依修正後規定應為不起訴處分或不付審理之
    裁定者，法院或少年法院（地方法院少年法庭）應為免刑之
    判決或不付審理之裁定。（三）判決確定尚未執行或執行中
    之案件，適用修正前之規定，毒品危害防制條例第35條之1 
    亦有明文。而現行毒品危害防制條例認施用毒品者具有「病
    患性犯人」特質，強調「治療勝於處罰」、「醫療先於司法
    」，應以「3年」為期，建立「定期治療」之模式，準此，
    毒品危害防制條例第20條第3 項規定中所謂「3 年後再犯」
    ，只要本次再犯（不論修正施行前、後）距最近1 次觀察、
    勒戒或強制戒治執行完畢釋放，已逾3 年者，即該當之，不
    因其間有無犯毒品危害防制條例第10條之罪經起訴、判刑或
    執行而受影響（最高法院109 年度台上大字第3826號裁定意
    旨參照）。　　
三、經查：被告前於94年間因施用毒品案件，經法院裁定送觀察
    、勒戒後，認有繼續施用毒品之傾向，再經法院裁定令入戒治
    處所施以強制戒治，於94年11月11日停止處分釋放出所，並
    經臺灣高雄地方檢察署檢察官於94年11月30日以94年度戒毒偵
    字第623號認強制戒治期滿而不起訴處分確定。復於前開強制
    戒治執行完畢釋放後5年內，因施用毒品案件，經本院以97年
    度竹簡字第485號判決判處有期徒刑6月確定，之後又多次因
    施用毒品案件，經法院判決罪刑確定等情，有臺灣高等法院
    被告前案紀錄表、94年度戒毒偵字第623號不起訴處分書等在卷
    （本院卷第13至16頁、第201頁）可查。是本件檢察官起訴
    被告於109年2月23日晚間某時同時施用第一級毒品海洛因及
    第二級毒品甲基安非他命、於同年5月13日下午3、4時許同
    時施用第一級毒品海洛因及第二級毒品甲基安非他命，距離
    被告最近1次強制戒治執行完畢釋放之94年11月11日，顯已
    逾3年，依修正後之毒品危害防制條例第20條第3項、第1項
    規定，應經法院裁定送觀察、勒戒。是依修正後之規定，本
    案已不得追訴，檢察官逕行起訴，其起訴已違背規定，應諭
    知不受理判決，並不經言詞辯論為之。
據上論斷，應依刑事訴訟法第303條第1款、第307條，判決如主
文。
本案經檢察官張瑞玲提起公訴，檢察官林鳳師到庭執行職務。
中　　華　　民　　國　　110 　年　　1 　　月　　12　　日
                  刑事第五庭  審判長法　官  黃美盈
　　　　　　　　　                  法　官  林涵雯　　　　　　　　　　　　法  官  蔡玉琪
以上正本證明與原本無異。
如不服本判決應於收受本判決後20日內向本院提出上訴書狀，上
訴書狀應敘述具體理由。上訴書狀未敘述上訴理由者，應於上訴
期間屆滿後20日內補提理由書狀於本院(均須按他造當事人之人
數附繕本 )「切勿逕送上級法院」。 
中　　華　　民　　國　　110 　年　　1 　　月　　12　　日
                                    書記官  呂苗澂